臺灣高等法院刑事判決　　　　 　92年度上更（一）字第531號
上　訴　人
即　被　告　乙○○
選任辯護人　王東山律師
　　　　　　李美寬律師
　　　　　　許文生律師
上　訴　人
即　被　告　丁○○
選任辯護人　葉海萍律師
上列上訴人因貪污治罪條例案件，不服臺灣桃園地方法院八十九
年度訴字第八十五號，中華民國九十年二月十五日第一審判決（
起訴案號：臺灣桃園地方法院檢察署88年度偵字第8967號），提
起上訴，經判決後，由最高法院發回更審，本院判決如下：
    主  文
原判決關於乙○○、丁○○部分撤銷。
乙○○連續依據法令從事公務有調查職務之人員，對於違背職務
之行為，收受賄賂，處有期徒刑柒年，褫奪公權肆年。所得財物
新台幣貳萬貳仟元應予追繳沒收，如全部或一部無法追繳時，以
其財產抵償之。
丁○○無罪。
    事  實
一、乙○○（民國八十年十月二十五日至八十三年八月十五日任
    職桃園縣警察局中壢分局中壢派出所，現停職中）為前桃園
    縣警察局中壢分局中壢派出所管區警員，依警察勤務條例第
    十一條規定，負有勤區查察、巡邏、臨檢、守望、值班、備
    勤之勤務，為依據法令從事公務之人員，另依刑事訴訟法第
    二百三十一條規定，應受檢察官及司法警察官之命令，負有
    偵查犯罪，於知有犯罪嫌疑者，應即開始調查，並將調查之
    情形報告該管檢察官及司法警察官，為有調查犯罪之職務之
    人員。
二、因古榮銓（業經原審法院以行賄罪，判處有期徒刑七月，緩
    刑五年確定）與丙○○（另案審理）曾於民國（下同）七十
    二年間在高雄市合夥經營電動玩具事業，後因高雄市政府收
    回許可證而結束三個月之合夥關係。八十一年八月間，古榮
    銓與其配偶甲○○（業經原審法院以行賄罪，判處有期徒刑
    五月，緩刑五年確定）原欲在桃園縣中壢市○○○街經營咖
    啡廳，因資金短絀，經尋求丙○○借款新台幣（下同）六十
    萬元，惟鍾某除要求古某須簽發同額本票及提供不動產所有
    權狀供其留質，以為債權之擔保始允借款外，並乘機遊說古
    氏夫婦合夥經營賭博性電動玩具業，表示該行業利潤可觀，
    短期內即可回收等語，因有前次合作關係，雙方一拍即合，
    遂商定在桃園縣中壢市○○路七十四號，設立「日富」賭博
    性電動玩具店，並分別由甲○○及鍾少正（被訴行賄罪，業
    經原審判決免訴），為現場負責人，甲○○並為會計，負責
    電動玩具店日常收支之記帳事務。八十一年八月中旬，「日
    富」電動玩具店籌備期間，丙○○為使其所經營之賭博性電
    動玩具店不致遭警查獲，為求向警方打點行賄，經由古榮銓
    之轉介，認識時任中國時報之記者范清宏（業於八十九年四
    月十五日死亡，另經原審為不受理判決）及台灣時報記者張
    環城（另案審理）等二人，丙○○、古榮銓、甲○○、鍾少
    正、范清宏、張環城遂共同基於對依據法令從事公務之人員
    ，關於違背職務行為交付賄賂之概括犯意，先後在中壢市書
    香門第咖啡店、大溪地咖啡廳、大仁四街古榮銓住處等地點
    ，多次會商行賄之對象及金額後，由張環城於八十一年九月
    間「日富」電玩店開幕後不久之某日，邀約管區警員即桃園
    縣警察局中壢分局中壢派出所警員乙○○，至桃園縣中壢市
    ○○路海角餐廳與丙○○、古榮銓、甲○○、范清宏等人餐
    敘，席間乙○○期約須按月給予一萬一千元。嗣由甲○○或
    獨自或與鍾少正依約定，於八十一年十月間及同年年十一月
    間某日，先後連續二次在「日富」電動玩具店附近交付乙○○賄款，每次一萬一千元，共二萬二千元作為包庇賭博犯行
    之對價，乙○○竟違背職務，基於概括之犯意連續收受該等
    賄款，並於得知警察機關有查緝賭博性電玩行動時，即適時
    通知張環城轉知古榮銓、甲○○、鍾少正等人而包庇「日富
    」電動玩具店之經營（包庇賭博罪部分已逾追訴權時效）。
    丙○○原允諾張環城、范清宏取得電動玩具店之乾股充當酬
    勞，惟因丙○○屢以電玩店無盈餘而未給予分紅，經張環城
    、范清宏異議，嗣改為每月支付二人共五萬元之「車馬費」
    。八十二年一月九日，「日富」電玩店雖經張環城通知而事
    先知悉警方之查緝行動預先關門停止營業，惟仍遭桃園縣警
    察局中壢分局警備隊前往查緝。
三、嗣於八十七年七月三日經法務部調查局台北市調查處於桃園
    縣平鎮市○○路○段一二四巷十九弄四號三樓古榮銓、甲○○住處及桃園縣龍潭鄉○○路○○段一一九之一號丙○○住
    處搜索，並分別扣得帳冊三本、電話本二本、電玩店營收支
    日報表一本、電玩店開分洗分紀錄本一本、記事簿一本、電
    玩店員工資料本一本、電動玩具店開分紀錄六冊、警政記者
    證及警界名片十頁、電話記事本三冊、存摺二本等，查獲上
    情。
四、案經法務部調查局台北市調查處移送臺灣桃園地方法院檢察
    署檢察官偵查起訴。
    理  由
一、訊據上訴人即被告乙○○（簡稱被告乙○○）矢口否認有違
    背職務收受賄賂犯行，辯稱：伊並未通風報信，亦無收受賄
    賂，本件係甲○○、古榮銓二人為了擺脫官司，故意捏造不
    實帳冊內容等事實誣告伊，其中有關十五萬一千元部分，古
    榮銓夫婦於另案被訴詐欺案訊問時，供稱該筆款項是用來購
    買房屋和家具，可見並非作為行賄之用，況且伊根本不認識
    鍾少正，鍾少正於偵訊時所指認收受賄款人之身高特徵與伊
    並不相符，伊是冤枉的等語。
二、經查：（一）、證人甲○○於偵查時證稱：「八十一年七、
    八月間我與我先生古榮銓原計劃開設一家咖啡店，因標下民
    間互助會僅有資金二十萬元，本錢不夠，故而向丙○○借貸
    ‧‧‧在丙○○不斷說服下，我們原先預備開設咖啡廳的二
    十萬元資金，則改轉投資與丙○○於中壢市○○路七十四號
    經營日富電玩店」、「管區警員與我們熟識，是透過當時中
    華日報桃園警政記者陳中興、台灣時報中壢地區記者張環城
    與中國時報中壢地區記者范清宏三人牽線、仲介建立關係，
    我親自參與一次是在八十一年九月日富電玩店剛開幕不久之
    某日，在中壢市○○路的海角海產店吃晚飯，當時在座的有
    三位記者中的張環城、范清宏及當時負責日富電玩店之管區
    蔡姓警員，在餐敘接近尾聲時，丙○○並要求我打電話叫我
    先生古榮銓前往，而古榮銓也在隨後抵達。我記得他們是在
    討論經營日富電玩打點管區及相關警務人員事項，丙○○與
    蔡姓管區警員是確認日後每月支付蔡姓管區警員五千元，而
    該轄區派出所內當時三名巡佐每人各二千，即每月付蔡姓警
    員一萬一千元打點中壢派出所這部分，范清宏與張環城則負
    責打點中壢分局一、二、三組組長，及二組中負責查察電玩
    的巡官共四人，每人每月一萬元，共四萬元，由張環城出面
    支領」、「我記得有一次我和鍾少正一起拿錢至蔡姓管區將
    車停在離店約六、七個店面的車上給渠，因當時已屆凌晨，
    所以印象深刻」、「（是否目睹丙○○與管區警員談送錢的
    事情？）有的」、「（聽到內容為何？）我聽到管區一個月
    五千元，另三位巡佐各二千元」、「（後來有無送錢？）有
    的，錢是丙○○拿出來的，我跟鍾少正曾經幫丙○○送過錢
    」、「（丙○○既為規避取締而行賄，理應按月行賄，為何
    帳載每月行賄金額並不一致？）雖然當初曾與管區警員「小
    蔡」及記者張環城等人談妥每月的賄款數目，但經營後，每
    個月到了該給錢的時候，我都會先問丙○○該準備給的賄款
    金額為何，他告訴我以後，我再由店裏的週轉金中準備，不
    足的話，丙○○會另外交給我，所以丙○○會視實際店裏的
    經營情況，例如生意不好，他就會說應該給中壢分局或桃園
    縣警察局的錢不要給了，或是遇有三節時，丙○○也會指示
    該給多少錢，因此才會有每月帳記載給的賄款不一情形」、
    「（賄款如何交付？）每月固定日子，我和鍾少正經丙○○
    指示，把該給的賄款準備好之後，就由我或鍾少正通知張環
    城及陳中興以及管區警員來店裏拿錢，張環城拿他自己、范
    清宏及中壢分局部分，范清宏只親自拿過一次，因張環城有
    事，在中壢市○○路某家咖啡館，由我及鍾少正共同前往將
    賄款交付」、「（何人通知警方查察行動？）行賄後，每次
    遇有查察行動，記者張環城或管區警員就會負責通知（打電
    話）我們，我們就會趕緊停止營業，以規避取締」、「電玩
    店剛開幕未久某日，丙○○找我一起去中壢市海角餐廳，我
    到的時候，范清宏、張環城及管區警員小蔡已在場，丙○○
    並告訴我，小蔡係由范清宏、張環城帶來和我們認識，宴席
    一開始，丙○○即談到打點官司及中壢派出所的事。張環城
    及范清宏就告訴我和丙○○，有關這一部分由我們直接當面
    和小蔡談，但是要我們放心，小蔡會看他們面子上，不會拿
    太多。我先生古榮銓後來才到，到未久，張環城和范清宏就
    先離開，由丙○○與小蔡面談行賄中壢派出所價碼」等語（
    參第一○二二五號偵查卷第十一頁反面、第十二頁、第十三
    頁、第十四頁、第三一頁反面、第三二頁、第九一頁、第九
    二頁、第九三頁、第一五二八三號偵查卷第三二頁反面、第
    三三頁、），於本院前審調查時，再度到庭表示調查局所言
    均為真正等語（參本院上訴卷九十年八月二十日訊問筆錄）
    ；證人古榮銓於偵查時證稱：「七十二年間我曾與丙○○合
    夥在高雄購買一張電玩店執照經營電玩店，惟因後來高雄市
    政府決定要收回電玩執照，所以我與丙○○便結束為期三個
    月的電玩生意」、「八十一年八月間我因想在中壢市○○○
    街十二號開一家咖啡廳，不過因為資金不夠，遂開口向丙○○商借六十萬元，丙○○要我開立本票六十萬元及提供土地
    房屋所有權狀、印鑑證明等文件，待我將本票及所有權狀等
    資料交給丙○○之後，丙○○便開始游說我太太甲○○不要
    開咖啡廳，改和他一起經營電玩店」、「八十一年八月中旬
    ，丙○○問我有沒有認識跑警政的記者，我表示我有一位熟
    識的記者，丙○○遂要我幫忙介紹，隔了幾天，我便幫丙○○約了一位中國時報的警政記者范清宏，在中壢市書香門第
    咖啡店見面，當時丙○○表示即將要經營電玩店，希望范清
    宏能幫忙介紹警界人士見面認識，范清宏表示因為報社業務
    很忙，無法全程兼顧，但願幫忙找人問看看。又隔了一、二
    天，范清宏約丙○○與我在中壢市書香門第咖啡店見面，並
    介紹一位台灣時報的警政記者張環城給我們認識，張環城當
    時問丙○○地點在那裏，並表示警界那邊沒問題，並且願意
    幫我們問看看，問到後會再跟我們聯絡。又隔了幾天，范清
    宏約我、丙○○和張環城四人在我當時住家中壢市○○○街
    十二號見面，張環城向我們表示警方他已打點好，但他表示
    他和范清宏二人要乾股七分之一」、「丙○○與范清宏、張
    環城二人談好有關向中壢分局行賄的條件後，丙○○便問范
    、張二人那麼桃園縣警局方面怎麼辦？張環城表示我會幫忙
    問看看，隔了一、二天，張環城便帶一位中華日報警政記者
    陳中興到中壢市○○路七十四號日富電玩店（裝潢中）與我
    認識，陳中興表示電玩業係由桃園縣警局旗下的一個小組共
    四個人負責，並答應回去幫忙問看看，丙○○曾問張環城，
    陳中興記者的費用大概要多少？張環城就說每月給陳記者三
    萬元就好了，另外在八十一年九月底左右，范清宏、張環城
    約了一位中壢派出所蔡姓管區警員至海角餐廳（中壢市○○
    路）吃飯，當面尚有丙○○、我太太甲○○在場，而我是我
    太太打電話叫我去的，我到的時候，他們已吃得差不多，沒
    多久范清宏、張環城二人便藉故離開，這時丙○○便詢問蔡
    警員有關派出所方面的價碼，蔡警員思索後表示，主管不知
    道會不會拿，要回去問才知道，並表示他要五千元，至於派
    出所內尚有三位一線三星的巡佐，每人每月二千元」、「當
    時丙○○問你們派出所錢要怎麼送，警員說主管可能不會拿
    ，但還要回去問一問，警員說他要五千元，另派出所三位巡
    官每位要二千元」、「丙○○經營首家日富賭博性電玩店的
    時間大約是在民國八十一年的九月中旬，電玩店開張後，生
    意鼎盛，確實讓丙○○賺了一票，他見情勢有可為，因此在
    八十二年的元月四日，又在中壢市○○路五十二號地下室覓
    得另一處所，籌開第二家名為積架的賭博性電玩店，適逢籌
    受通知那幾天不要開門營業，丙○○乃指示其子鍾少正及我
    內人甲○○，將日富暫時關閉幾天，不要營業，並交待將店
    裏所擺設之賭博性電玩內之ＩＣ板拆卸下來帶走，但仍留了
    一部分在地下室的辦公室內」、「剛開始我有介紹范清宏給
    丙○○認識，在書香門第，因那時丙○○要做電玩，想認識
    警察，范清宏說他很忙，要物色一個人幫忙，過了幾天找張
    環城去書香門第見面，張問地點是否找好，地點找好後，在
    我住的一樓談，張環城說警方沒問題，但范清宏和他要拿七
    分之一乾股，分局各單位拿多少錢問題，派出所（警員）約
    出來後，直接和丙○○談，經營十天後，他們才另外約管區
    警員乙○○去海角餐廳」、「八十一年九月底，有一天我太
    太打電話給我說，叫我到海角餐廳，我到的時候，現場有張
    環城、范清宏、丙○○及我太太及管區警員，我到時張環城
    就介紹說這是管區警員，他說有事與范清宏先行離開，丙○○就問管區蔡警員說，你們派出所要拿多少錢，警員就說，
    據我所知主管可能不會要，鍾就問的部分要拿多少，蔡警員
    就說張、范二人是伊的好朋友，伊的部分就拿五千元，另外
    所裡的三位巡佐各拿二千元，丙○○就重複說部分五千元，
    另外三位巡佐各二千元，總共一萬一千元」等語（參第八九
    六七號偵查卷第九六頁反面、第一○二二五號偵查卷第二二
    頁至第二五頁、第三十頁、第一○○頁、第一五二八三號偵
    查卷第七五頁反面），於原審調查時仍證稱：「當時是我太
    太電話通知我去餐廳，且我去餐廳時餐會已近尾聲，我去時
    二位記者即離去，我當時有聽到丙○○談及給警察錢」、「
    我去後敬酒，有二位記者說有事要先走，留下我們四人，我
    就將座位移到乙○○左邊，丙○○坐乙○○右邊，內容主要
    鐘及蔡在談金額事情」等語（參原審卷第五十頁反面、第七
    七頁）；證人鍾少正於偵查時證稱：「八十一年間甲○○、
    古榮銓夫婦因故向我父親借錢，結果變成我父親和渠等共同
    在中壢市○○路上開設日富電玩店，店內擺設賭博性電玩，
    由甲○○擔任會計負責管帳，而我父親因為比較忙，便要我
    至該店幫忙，負責管理員工，但是整個店的經營方針、形式
    都是我父親丙○○與甲○○共同決定，我無從過問，我每天
    都要向我父親報告，我父親都會提示管理上的作法」、「（
    丙○○經營電玩店期間，有無為規避警方取締而行賄警方人
    員情事？）有的，日富電玩店開幕後未久某日，在店裏有一
    室內密談，後古榮銓、甲○○二人表示該人為記者張環城，
    張某警界關係良好，故本店之公關方面工作即打點警方之工
    作均由張某負責處理，另有一記者范清宏的背景更為雄厚，
    店裏公關由渠等負責，不用怕遭警方取締」、「我經常看到
    張環城來店裏拿賄款，也曾與甲○○共同去找張環城、范清
    宏詢問警方取締時間，甚至還曾與甲○○共同將賄款直接交
    付予中壢分局中壢派出所管區警員『蔡先生』」、「自從那
    次見過張環城後，張環城即經常到我們電玩店來找甲○○，
    每次他來之前，都會先打電話講一聲，甲○○就會把該給他
    的錢用報紙或紙袋包起來，等到張環城來了之後，就會直接
    進入辦公室找甲○○，甲○○把錢交給他之後，張環城隨即
    離開，他們都把這個動作稱之為『收會錢』，事實上就是收
    賄款，賄款金額我不清楚，但我知道那筆錢包括要給張環城
    的錢，及要由張環城轉交給警方相關人員的錢，但是張環城
    是轉交給那些警方人員我則不清楚，張環城等人確實會通報
    警方的取締行動讓我們知道，甲○○也曾找我共同至桃園縣
    記者公會找張環城、范清宏詢問警方之取締情形」、「送錢
    給管區警員的日期我已記不清楚，我只記得那天是晚上，甲○○從監視器中看到管區警員，就通知我說管區的警員小蔡
    （甲○○都叫他小蔡，直實姓名我不知道）來了，要我陪同
    她一起出去，並介紹我認識，我就和她一同走到斜對面的漢
    堡店門口與小蔡晤面，甲○○簡單向我介紹小蔡即是我們電
    玩店的管區警員後，即從其皮包中取出一包錢（用報紙還是
    用紙袋包的，已不記得）交給小蔡，小蔡拿了以後即離開，
    印像中只有見過小蔡一次」、「由於我父親未曾跟我講過，
    故我不知道我父親丙○○有無直接拿錢給前述記者、警方人
    員，或是均係透過會計甲○○致送，但我確信我父親丙○○
    認識前開記者，且對行賄情形知之甚詳，因為古榮銓告訴過
    我，他有把張環城范清宏介紹給我父親，且電玩店是我父親
    開的，帳的事情甲○○都會跟我父親講，故他不可能不清楚
    」、「（電玩店遭取締前，是否知悉警方取締行動，何人通
    知？）日富電玩遭取締前，我們均已事先接獲通知，因為每
    次警方有取締行動，記者張環城都會事先以電話通知我們因
    應，我也曾親自接過張環城打來通知警方取締行動的電話，
    至於管區警員有無通知，我則不清楚，因為日富電玩店的管
    區警員小蔡我認識，但他都是與甲○○聯繫，故我並未接過
    渠通知取締行動的電話，積架電玩店的管區我不認識，故不
    清楚渠有無通知，不過我確定日富、積架電玩店遭取締前均
    早已獲悉警方取締行動，積架電玩店遭查獲前幾天，我還聽
    甲○○告訴我，管區警員要求電玩店要被抓到一次，給警方
    作績效，以後才能順利繼續開下去」等語（參第一○二二五
    號偵查卷第四八頁、第四九頁、第五十頁、第五一頁、第七
    九頁），於原審審理時亦證稱：「（有無與甲○○於某日晚
    上在日富電玩店漢堡店斜對面與管區警員小蔡碰面，並由甲○○將一包錢交給小蔡？）有」等語（參原審卷第一七五頁
    ）等語。細繹證人古榮銓、甲○○、鍾少正等人於偵審中供
    述關於渠等於日富電動玩具店籌備及經營期間，如何決定行
    賄之過程？對象？金額？交付賄款地點？及行賄後均預先知
    悉警方之查緝行動而預為準備等供詞，相互勾稽，並無何矛
    盾之處，且其等之供述均係本於真意而為陳述，亦經檢察官
    複訊時、原審法官調查時為其等自承在卷。雖就細節部分，
    證人古榮銓、甲○○、鍾少正於嗣後偵查原審及本院審理時
    或有參差不一之情，然其等供述關於期約及交付賄款之犯罪
    基本事實，則並無何瑕疵矛盾可言。衡諸常情，一般人對於
    一件事情經過一段時日後之多次陳述，均難期其陳述完全一
    致，且證人古榮銓、甲○○、鍾少正與被告乙○○並無仇隙
    ，自始無陷害被告乙○○而刻意記明一切細節之必要，又隨
    著時間流逝，人之記憶難免漸趨模糊，尤其對案發經過之細
    節更容易模糊淡忘，或與平常事務結合而產生記憶干擾現象
    ，此乃人之記憶不可避免之自然缺陷，本件案發時間係八十
    一年間，證人古榮銓、甲○○、鍾少正為前開陳述之時間，
    距案發時已近六、七年，其等就細節所供，縱有不同，亦屬
    常情。且按供述證據前後雖稍有差異或矛盾，法院非不可本
    於經驗法則，斟酌其他情形，作合理之比較，定其取捨；又
    供述證據之一部，認為真實者，予以採取，亦非法所不許。
    從而，前開證人即同案被告等之供述證據前後縱有差異，本
    院依憑其等前後之供述，斟酌其他證據（詳如後述），本於
    經驗法則與論理法則，認其等所供有關被告乙○○如上開事
    實欄所述違背職務收受賄賂部分為真實，尚不得因其等部分
    之供述細節前後不符，而謂其等全部供詞均不可採；（二）
    、八十二年一月九日十六時三十分許，桃園縣警察局中壢分
    局警備隊持檢察官簽發之搜索票，至桃園縣中壢市○○路七
    十四號「日富」電動玩具店查緝，當時該址鐵門深鎖無法進
    入，經破門進入，袛發現一樓擺放著無ＩＣ板、無插電之金
    樸克賭博性電玩機，屋內空無一人，地下室和二樓均空的
    ，但在地下室搜到ＩＣ板四塊，無賭資等情，有八十二年度
    偵字第一七六○號甲○○、許金滿賭博案件卷附之搜索扣押
    證明筆錄在卷可稽，此與證人古榮銓、甲○○、鍾少正等人
    所證事前已接獲通知而將電玩ＩＣ板拆除，僅於地下室還留
    有部分ＩＣ板，及關門停止營業等情節，均相符合。益徵證
    人古榮銓、甲○○、鍾少正等人所為前開證詞，信而有徵，
    足堪採信；（三）、證人丙○○於偵查時亦不否認有行賄警
    方之事，並供稱：「甲○○及鍾少正確均曾告訴過我，范清
    宏與張環城這兩位記者均會按月收取店裡的公關費用，去疏
    通警方」、「行賄警方的事情，是事先我與古榮銓、范清宏
    、張環城在大溪地咖啡店談好，才經營電玩店」、「有講好
    幾個單位，古榮銓說由張、范二人做公關，並說管得到的都
    要送，張、范二人也同意，且張、范二人也有領公關費，帳
    冊內也有記載」、「（張環城、范清宏二人有無答應幫忙送
    錢給警方？）當時在中壢市大溪地咖啡廳，我及古榮銓、張
    環城、范清宏四人在場，當時由古榮銓在講，他說管區的、
    中壢分局、縣警察局有關掃盪電玩店的人都要先打點好，張
    環城、范清宏二人在旁邊表示默認」、「（當時）有提到送
    給警方的數目，但多少我記不得了，帳是由甲○○處理，事
    後也有對帳，那帳就是調查局扣的那本帳」、「（張環城有
    無確實幫日富電動玩具店的賄款送交警方的手中？）當時甲○○跟我講有，因為帳目有開支這一筆錢」等語（見第一○
    二二五號偵查卷第一一○頁反面、第一三七頁反面、第一四
    四頁、第一五二八三號偵查卷第四四頁、第四五頁），且對
    於行賄之賄款來源，供稱係甲○○從營業額的帳目中拿出來
    的，伊有看過，因為伊是股東，甲○○有給閱帳目，伊有同
    意行賄送錢等語（參第一○二二五號偵查卷第一一八頁反面
    、第一一九頁），並供稱：「我、古榮銓、甲○○三人一起
    對帳，那本帳就是調查局查扣的那一本」等語（參同上偵查
    卷第一五三頁），益見古榮銓、甲○○、丙○○等人，為免
    所經營之賭博性電動玩具店，遭警取締，乃透過與警方熟識
    之記者張環城、范清宏，行賄警員即被告乙○○無訛。另證
    人張環城不否認經由范清宏之介紹而認識古榮銓、甲○○、
    鍾少正及丙○○等人，且曾收受二次「車馬費」並通知警方
    之查緝行動等情（參第一五二八三號偵查卷第六頁反面、第
    七頁、第八頁、第九頁、第五三頁、第五六頁反面、第八四
    頁、第八五頁、第一○二頁反面），雖於法務部調查局台北
    市調查處八十七年十月二十三日與證人古榮銓、甲○○對質
    之訊問筆錄中，對於證人古榮銓、甲○○指稱整個行賄過程
    及張環城所扮角色，均以時隔已久，不記憶為由而推脫，惟
    仍承認其確與范清宏去過古榮銓家中一次，閒聊中提到應給
    警方的行情價碼，並表示可以幫的忙就幫忙，警方方面，可
    以幫他們去打招呼等情（參第一五二八三號偵查卷第三二頁
    ），是證人張環城確係代表電玩業者向警方打點，並與電玩
    業者具體討論應給警方之行情價碼，並收受金錢，居中穿針
    引線。雖證人丙○○及張環城嗣後翻異前開供述，而為模糊
    之陳述，或表示未曾於中壢海角餐廳聚餐，證人丙○○於本
    院到庭亦翻異前詞結證稱：日富電玩帳冊是逐日逐筆記載，
    支出收入均有記載，伊一個月對一次帳，有核對過者，伊會
    在帳冊上簽名，如果沒有簽名表示伊沒有看過帳，帳冊不曾
    有送錢給警察之記載，沒有與古榮銓夫婦協議送錢給警察等
    語（參本院卷第一宗第一八六頁至第一八八頁）（證人丙○○曾經本院合議庭合法傳喚應於九十三年四月八日審判期日
    到場接受交互詰問無著，本院預期該證人無法於審判期日到
    場，乃由受命法官傳喚訊問），惟因此等證人於距離案發時
    點較近之證述，較少權衡其利害得失或受他人干預，依經驗
    法則，自較為可採，且本案事關丙○○、張環城是否共犯行
    賄之罪，其等事後翻異或卸責之證詞，均不足為有利被告乙○○認定之依據；（四）、扣案由甲○○所製作記載電動玩
    具店日記帳，及關於行賄對象、金額「11、12張100000」、
    「11蔡11000」、「11、12中80000」（帳冊(一)第二三頁）「
    張40000」、「菸11000」（帳冊(二)第四一頁）、「張2/4
    20000 」（帳冊(三)第十三頁）之帳冊三本，其中「張」指張
    環城，「蔡」指乙○○，「中」指中壢分局，而帳冊(一)內「
    張40000 」係張環城代為支領交付中壢分局每月四萬元的紅
    包，「11、12張100000」係指張環城和范清宏每人每月五萬
    元的紅利，「11蔡11000 」係中壢派出所蔡姓管區收取自己
    及派出所相關警員十一月份的紅包，「11、12中80000 」係
    指由張環城代為領取中壢分局警員十一、及十二月每月四萬
    元共計八萬元之紅包錢，「菸11000 」係指支蔡姓警員十月
    份之紅包錢等事實，有該扣案帳冊三本可稽，並據證人甲○○於偵查時證述甚詳，依上開帳冊記載內容，被告乙○○分
    別於九十一年十月及十一月份先後二次收受各一萬元共計二
    萬二千元，又本件無證據證明被告乙○○收受上開金錢之後
    ，另將一部份金錢轉交予派出所裡其他巡佐，應認上開金錢
    全由被告乙○○收受無訛。雖該帳冊記載關於電玩店日記帳
    部分，於日期或項目、金額及使用之墨水顏色等，有不一致
    之情形存在，被告乙○○亦指出員工薪資及電話費之記載似
    有不符，惟證人丙○○於偵查時業已證稱：伊與古榮銓夫婦
    合夥時即言明，警方的公關係由古榮銓夫婦透過范清宏、張
    環城二位記者負責去打理，伊並未實際參與，因此有關范、
    張二位記者如何向警方打通關節一節，伊並不清楚，但因經
    營電玩店係合夥事業，所以帳目之開支伊已有鍾少正在店裏
    可以過目，若有公關費用之支出，應該帳目中均會交待清楚
    等語（參第一○二二五號偵查卷第一一○頁）。扣案之帳冊
    既經另案被告丙○○過目，其真實性應可確認。雖帳冊部分
    之記載有可疑之處，然該等可議之處與行賄之對象及金額無
    關，倘若被告乙○○所指甲○○制作假帳冊為真，則證人甲○○如何於案發後六年有餘，仍清楚記得行賄細節，並於帳
    冊上為相同之記載？又證人甲○○何必連同與行賄無關之員
    工薪資、電話費亦一併作假而自曝其短？而扣案帳冊確屬甲○○於日富電玩店經營時所記載，亦據丙○○於檢察官偵查
    時供承在卷（參第一○二二五號偵查卷第一五三頁、第一五
    二八三號偵查卷八十七年十一月二十日訊問筆錄），參以證
    人鍾少正亦供稱：被告甲○○負責記帳，渠均會將電玩店之
    帳冊交丙○○查閱，而丙○○亦表示因伊為股東，甲○○均
    會將帳目交付閱覽等情，是扣案帳冊真實性自屬無疑，其上
    記載行賄之對象及金額，自得作為認定本件犯罪事實之證據
    ，尚無法以帳冊其餘部分之瑕疵，即推認帳冊記載行賄之對
    象及金額亦非真實。再者，證人甲○○係中信高工畢業，非
    會計之專業人員，觀諸卷附之帳冊資料，記載亦極為簡單，
    非屬一般專業會計人員記帳之手法，自無法以嚴格之會計帳
    冊格式要求之。從而，尚無法因該等帳冊之記載疏漏，而推
    認其上之記載全然無可採信。另證人丙○○雖嗣後於原審改
    稱：帳目都是假的，帳目伊看過都有簽字，帳要經過伊簽字
    才算，帳冊一個月看一次，伊都有簽字，帳冊(一)上倒數第二
    頁的名字是伊簽的，其他沒有伊簽名，當初伊跟古某二人合
    夥經營，帳冊伊怎會不簽字，扣案之三本帳冊非伊店的帳冊
    ，都是古某夫妻用來攻擊伊，稱電玩店為伊一人經營等語（
    參原審卷第一八二頁、第二○二頁、第一五八頁），惟此項
    供詞與其於偵查中的前開供述相互矛盾，且本件帳冊確為日
    富電玩店經營所用，已如前述，證人丙○○此項翻供之詞，
    要係事後發覺其與其子即鍾少正均涉犯行賄之罪，所為事後
    卸責及迴護之詞，自無可採；（五）、被告乙○○雖曾聲請
    調取證人鍾少正於八十七年七月十四日在台北市調處之偵訊
    錄影帶及錄音帶，並勘驗其內容，以明鍾少正該次調查筆錄
    ，未全程錄音，有諸多違法取供情事，且鍾少正於偵審中亦
    曾供稱不記得送賄款之對象為何？並稱：「該人瘦瘦高高」
    與被告乙○○身材之特徵不符。惟有關鍾少正於八十七年七
    月十四日台北市調處之調查筆錄，確係出於其自由意思而為
    陳述之情，業據證人鍾少正於原審調查時再次確認無訛（參
    原審卷第一七五頁），本院前審復傳喚證人即為鍾少正製作
    調查筆錄之調查員陳李中、張旭東到庭作證，亦證稱鍾少正
    確係出於自由意志陳述，且鍾少正對於筆錄有誤之處亦要求
    修改等語（參本院上訴卷九十一年一月十一日訊問筆錄）。
    嗣本院前審亦當庭勘驗前開調查錄影帶及錄音帶，證人鍾少
    正亦當場表示調查局製作筆錄之整個過程，錄音、錄影時均
    很客氣，沒有對其脅迫，均係出於自由意識下制作筆錄，調
    查局之筆錄是實在的，其確實有說「小蔡」來拿錢的部分等
    語，亦有本院前審九十一年三月一日勘驗筆錄可資為憑。是
    被告乙○○所指該次調查筆錄，未全程錄音，有諸多違法取
    供情事，與事實不符，且係卸責之詞，不足採信。又本件案
    發時，桃園縣警察局中壢分局中壢派出所，僅被告乙○○一
    人姓「蔡」一節，為被告乙○○所自承（參本院上訴卷九十
    一年五月九日審理筆錄），且有桃園縣警察局職務表在卷可
    憑（參第一五二八三號偵查卷第七三頁），證人古榮銓、甲○○及丙○○行賄之對象，既係管區警員「小蔡」，應即係
    指被告乙○○無誤。至於鍾少正所稱「該人瘦瘦高高」等情
    ，因本案爆發時距行為時已有六、七年之久，人之身材，難
    免產生變化，徒以鍾少正「該人瘦瘦高高」之空泛供述，尚
    難為被告乙○○有利之認定；（六）、被告乙○○辯稱：其
    不可能於人來人往之餐廳內討論收受賄賂事宜等語，惟收受
    賄賂之事，為法不容，固甚少公然為之，惟各餐廳多設有隔
    屏或包廂，有一定之隱密性，被告乙○○與電動玩具業者餐
    敘時，未身著警員制服，古榮銓、另案被告丙○○復坐於其
    左右之位置，業據證人古榮銓供明，是其等於此餐會中討論
    行賄細節，與一般經驗法則，尚屬無違，被告乙○○以此指
    摘甲○○、古榮銓誣陷，尚乏所據；（七）、測謊鑑定，係
    依一般人在說謊時，會產生遲疑、緊張、恐懼、不安等心理
    波動現象，乃以科學方法，由鑑定人利用測謊儀器，將受測
    者之上開情緒波動反應情形加以紀錄，用以分析判斷受測者
    之供述是否違反其內心之真意而屬虛偽不實。故測謊鑑定，
    倘鑑定人具備專業之知識技能，復基於保障緘默權而事先獲
    得受測者之同意，所使用之測謊儀器及其測試之問題與方法
    又具專業可靠性時，該測謊結果，如就有利之供述，經鑑定
    人分析判斷有不實之情緒波動反應，依補強性法則，雖不得
    作為有罪判決之唯一證據，但非無證據能力，最高法院八十
    八年台上二九三六號判決可資參照。本案法務部調查局以控
    制問題法、混合問題法，就（１）、甲○○未曾贈其金錢；
    （２）、其未曾收受甲○○之金錢；（３）、其未替甲○○
    轉送金錢予他人等三項，對被告乙○○進行測謊，發現被告
    乙○○之情緒呈波動現象，有說謊之現象，有該局八十七年
    十二月三十一日（八八）陸（三）字第八七一七九四八六號
    鑑定通知書在卷可按，因法務部調查局所使用之測謊儀器及
    其測試之問題及方法，具有專業可靠性，本院斟酌全案卷證
    ，認前開鑑定報告，依補強性法則，得採為被告乙○○不利
    之認定；（八）、被告乙○○於本院前審九十一年二月七日
    聲請傳喚證人古榮銓、甲○○以證明八十一年九月底於海角
    餐廳聚餐之細節及被告乙○○前往收受賄款時係開何種車子
    及其顏色，並質疑中壢市並無海角餐廳等節。惟桃園縣中壢
    市○○路五百號，於八十一年間確係開設「海角餐廳」乙節
    ，業經桃園縣警察局中壢分局查明，於九十一年一月六日以
    中警分刑字第三一三○七號函覆在卷可稽。從而，證人古榮
    銓、甲○○所稱於八十一年九月間於海角餐廳聚餐一事，尚
    難認係子虛。而甲○○於本院前審調查時已數度到庭，古榮
    銓則屬重度視障，視力不佳，斟酌一般人對於十年前之事，
    記憶難期明確，被告乙○○欲再度傳喚前開證人，就餐敘細
    節及將近十年前某日深夜，所見過之某輛車車型、顏色再為
    詰問，與本案待證事實無必要關聯性，且屬強證人所難，本
    院認無再予傳喚之必要。另被告乙○○於本院前審九十一年
    三月五日聲請傳喚證人古榮銓、甲○○就丙○○之妻於八十
    一年九月十四日提領十五萬一千元，究竟作何用途及海角餐
    廳聚餐之費用未於帳冊記載等問題為訊問，惟就十五萬一千
    元之用途，證人丙○○已於本院前審調查時證稱係借予甲○○作為日富電玩店租金及押金，且甲○○並未於另案主張十
    五萬一千元，係用以行賄等語（參本院上訴卷九十年八月二
    十日、九十年十二月七日訊問筆錄），證人甲○○亦於歷次
    偵審中說明行賄之資金來源為何，本院認甲○○雖曾於偵查
    中一度提及該筆款項用以行賄，惟嗣後均就行賄資金來源為
    一致之供稱，並無再予傳喚甲○○就此部分加以訊問之必要
    。另有關海角餐廳聚餐之費用未於帳冊記載一節，因該等帳
    冊本未就日常生活之開銷鉅細靡遺記錄，尚未能以海角餐廳
    聚餐之費用未於帳冊記載，即推認無海角餐廳聚餐一事，而
    為被告乙○○有利之認定，是本院認無再予傳喚證人古榮銓
    、甲○○之必要。綜上，被告乙○○所辯，為事後卸責之詞
    ，無可採信。有關被告乙○○違背職務收受賄賂部分之事證
    明確，犯行堪以認定。
三、被告乙○○為前桃園縣警察局中壢分局中壢派出所管區警員
    ，依警察勤務條例第十一條規定，負有勤區查察、巡邏、臨
    檢、守望、值班、備勤之勤務，為依據法令從事公務之人員
    ，其對於違背職務之行為，收受賄賂，係犯違背職務受賄罪
    。惟被告乙○○行為後，貪污治罪條例第四條第一項第五款
    於八十五年十月二十三日經總統公布修正，同年月二十五日
    施行，經比較新舊法，以修正前即八十一年七月十七日公布
    施行之貪污治罪條例有利於被告乙○○，依刑法第二條第一
    項但書規定，應適用修正前貪污治罪條例論科（按貪污治罪
    條例於九十年十一月七日、九十二年二月六日二度再經總統
    公布修正，然修正部分與本案適用之第四條第一項第五款無
    關，附此敘明）。核被告乙○○所為，係犯八十一年七月十
    七日修正之貪污治罪條例第四條第一項第五款之違背職務受
    賄罪。被告乙○○違背職務期約賄賂之犯行，係違背職務收
    受賄賂之階段行為，為違背職務收受賄賂罪所吸收，不另論
    罪。被告乙○○二次收受賄賂行為，時間緊接，方法同一，
    所犯罪名相同，顯係出於概括之犯意為之，應依刑法第五十
    六條規定論以連續犯一罪，並加重其刑（無期徒刑部分依法
    不得加重）。又被告乙○○為前桃園縣警察局中壢分局中壢
    派出所警員，依刑事訴訟法第二百三十一條之規定係有調查
    犯罪職務之人員，應依八十一年七月十七日修正之貪污治罪
    條例第七條之規定遞加其刑（無期徒刑部分依法不得加重）
    。又被告乙○○係依據法令從事公務之人員，關於違背職務
    之行為收受賄賂，雖其行為戕害公務員信譽及公權力之行使
    ，然其情節尚非重大，且其所得之財物在五萬元以下，爰依
    八十一年七月十七日修正之貪污治罪條例第十一條第二項規
    定，減輕其刑，被告乙○○同時具有刑之加重減輕事由，應
    予先加後減。又被告乙○○以包庇賭博之方法遂行其違背職
    務收受賄賂之罪，所犯之刑法第二百七十條包庇賭博罪，其
    追訴權時效為五年，而化名「張香山」者係於八十七年七月
    一日始向調查局提出檢舉，本案自被告乙○○行為終了之八
    十二年一月起算，迄八十七年一月間，追訴權時效業已完成
    ，有關被告乙○○包庇賭博犯行，雖未據起訴，惟與被告乙○○所犯之修正前貪污治罪條例第四條第一項第五款之違背
    職務受賄罪，有裁判上一罪之關係，爰不另為免訴之諭知。
四、原審認被告乙○○違背職務受賄犯行，罪證明確，予以論罪
    科刑，固非無見，惟查：（一）、原審疏未說明被告乙○○
    期約賄賂之犯行，係收受賄賂犯行之階段行為，為收受賄賂
    罪所吸收，不另論擬，尚有未洽；（二）、依扣案之帳冊記
    載，被告乙○○僅於九十一年十月及十一月各收受一萬一千
    元，共計二萬二千元之賄款，如前所述，原審認被告收受三
    次賄款，共計三萬三千元，尚嫌無據；（三）、特別刑法案
    件，適用刑法總則之規定時，如特別刑法有規定適用刑法總
    則或適用刑法之明文者，應引用該特別刑法該規定，如特別
    刑法僅規定本條例未規定者，適用其他法律規定者，則應引
    用刑法第十一條前段，八十一年七月十七日公布施行之貪污
    治罪條例第十七條之規定屬於後者，原判決贅引該條例第十
    七條之規定，難稱妥適；（四）、檢察官起訴書雖載明被告
    乙○○所犯為貪污治罪條例第四條第一項第五款之罪，未敘
    明係適用修正前或修正後之該條例，然依起訴書附錄法條可
    知，檢察官該被告乙○○應依修正前即八十一年七月十七日
    公布施行之該條例論處，原審未查，竟予變更起訴法條，亦
    有未合。被告乙○○上訴意旨，就其違背職務收受賄賂犯行
    ，仍執前詞，否認犯行，為無理由，惟原判決就被告乙○○
    部分既有前開可議之處，自應由本院予以撤銷改判。爰審酌
    被告乙○○係前桃園縣警察局中壢分局中壢派出所警員，負
    有取締電玩賭博犯罪之職責，竟違背職務收受賄賂而予包庇
    賭博，其犯罪動機、目的、手段，犯罪所生之危害、犯罪所
    得為二萬二千元，及犯罪後之態度等一切情狀，量處如主文
    第二項所示之刑，並依修正前該條例第十六條規定，宣告褫
    奪公權五年。所得財物二萬二千元，應依同條例第九條規定
    追繳沒收，如全部或一部無法追繳時，並以其財產抵償之。
    扣案扣得帳冊三本、電話本二本、電玩店營收支日報表一本
    、電玩店開分洗分紀錄本一本、記事簿一本、電玩店員工資
    料本一本、電動玩具店開分紀錄六冊、警政記者證及警界名
    片十頁、電話記事本三冊、存摺二本等，非為被告乙○○所
    有供犯違背職務受賄罪所用之物，爰不併為沒收之諭知。
五、檢察官公訴意旨另以：上訴人即被告丁○○（簡稱被告丁○○）為桃園縣警察局中壢分局中壢派出所警員，因丙○○、
    古榮銓、甲○○所經營之「日富」電動玩具店，於八十二年
    一月九日經警取締，同年月丙○○等人將賭博性電動玩具店
    移往桃園縣中壢市○○路五十二號地下室繼續經營，並更名
    為「積架」電動玩具店，張環城復基於同一行賄使公務員違
    背職務之犯意，介紹當時之管區警員即被告丁○○予丙○○
    等人認識，並由甲○○及丙○○於八十二年二月間某日，在
    「積架電動玩具店」附近交付一萬一千元予被告丁○○作為
    包庇賭博犯行之對價，被告丁○○竟違背職務，收受該賄賂
    ，而予以包庇「積架」電動玩具店經營（包庇賭博罪部分已
    逾追訴權時效），嗣被告丁○○以上級查緝賭博性電玩業嚴
    格，要求「積架」電動玩具店須讓其查獲一次，始能繼續經
    營，丙○○允之並預將店內較新機種電玩約六、七十台搬離
    ，另購買舊機型金樸克二十一台置於店內以供查緝，並由古
    榮銓以十萬元代價委請唐修省充當人頭，並即關門停止營業
    ，八十二年二月二十七日二十時許，被告丁○○率隊前往上
    址「積架」電動玩具店查察，除查獲上開金樸克二十一台外
    ，並查獲唐修省。因認被告丁○○亦犯有貪污治罪條例第四
    條第一項第五款違背職務收受賄賂罪嫌。
六、按犯罪事實應依證據認定之，無證據不得認定犯罪事實，刑
    事訴訟法第一百五十四條第二項定有明文。又刑事訴訟上證
    明之資料，無論其為直接證據或間接證據，均須達於通常一
    般之人均不致於有所懷疑，而得確信其為真實之程度，始得
    據為有罪之認定，若其關於被告是否犯罪之證明未能達此程
    度，而有合理性懷疑之存在，致使無從形成有罪之確信，根
    據「罪證有疑、利於被告」之證據法則，即不得遽為不利被
    告之認定；又共同被告所為不利於己之陳述，固得採為其他
    共同被告犯罪之證據，但此項不利之陳述，須無瑕疵可指，
    且就其他方面調查又與事實相符者，始得採為犯罪事實之認
    定，若不為調查，而專憑此項供述即為其他共同被告犯罪事
    實之認定，顯與刑事訴訟法第一百五十六條第二項之規定有
    違，最高法院七十六年度台上字第四九八六號判例、九十年
    台上字第六四九八號判決可資參照。訊據被告丁○○堅決否
    認有何違背職務收受賄賂行為，辯稱：伊沒有績效壓力，伊
    知道有賭博性電玩業時，就報告主管，計劃依法取締，伊不
    認識古榮銓、丙○○等人，本件係伊取締賭博電玩業者甲○○，後來她就懷恨在心，從甲○○記載的帳冊可看出，起訴
    內容完全不是實在，伊並未通風報信等語。
七、公訴人認被告丁○○涉有上開犯行，係以證人即同案被告甲○○之供述、帳冊之記載及被告丁○○將取締之情報事先通
    知積架電動玩具店人員，使人頭唐修省得以頂替充當負責人
    ，致甲○○、鍾少正、古榮銓及丙○○等人得以逃避取締等
    為主要論據。惟查：（一）、證人甲○○雖證稱：日富電動
    玩具店經警查緝後，即將機具移往新開設之積架電動玩具店
    ，其等並支付中壢派出所管區丁○○每月一萬一千元之款項
    ，以免遭取締等語，並證稱帳冊(三)第十三頁所載「支中菸71
    000」 即係支付八十二年二月份予中壢分局中壢派出所管區
    丁○○等人之款項共七萬一千元等情。惟證人甲○○對於其
    究係如何將賄款交予被告丁○○一節，前後所供容有瑕疵。
    證人甲○○先證稱：「丁○○多半約在電玩店附近交付款項
    ‧‧‧丁○○一般都是開自己的車停路邊由我或鍾少正帶錢
    親往交付」（參第一○二二五號偵查卷第十四頁反面）、「
    我印象中只有一次，鍾少正不在，適巧丙○○來店裡巡查，
    管區警員丁○○來店（積架）裡附近收賄款，我則和丙○○
    共同至店（積架）的斜對面處與丁○○晤面並交付賄款」（
    參同上偵查卷第九三頁）、「並未透過他人支付，都是在每
    月固定的時間由我或鍾少正（大部分都是我）聯絡丁○○，
    然後相約在外見面將該五千元之規費親自交給他，由他本人
    親自收取」等語（參同上偵查卷第一三○頁），嗣又證稱：
    「（鍾警員的部分由何人接洽？）是丙○○接洽的。錢是看
    誰在電玩現場就拿給他。有一次丙○○在現場就由他拿給警
    員」（參第一五二八三號偵查卷第七七頁反面）、「是丙○○與我一起去，一萬一千元是丙○○當面交予丁○○」等語
    （參原審卷第五一頁反面），於本院訊問時則證稱：「（問
    ：你們是否透過張環城認識管區警員丁○○，每月給鍾某一
    萬一千元的代價？）是的」等語（參本院上訴卷第九四頁）
    ，綜觀證人甲○○前後之證詞，就究竟由何人聯絡被告丁○○前來收取賄款？所交付之賄款究係五千元或一萬一千元等
    節，前後所供差異甚大。訊之證人鍾少正則否認曾聯絡或交
    付賄款予被告丁○○，並證稱：「積架電玩的管區我不認識
    ，故不清楚渠有無通知」等語（參第一○二二五偵查卷第七
    九頁），證人丙○○於本院亦證稱：「我們根本沒有送錢，
    才會被抓‧‧‧（案發前見無見過丁○○？）沒有」等語（
    參本院上訴卷第九五頁、第一００頁），證人古榮銓亦證稱
    ：「（八十一年間張環城有無介紹當時中壢派出所警員丁○○與你認識？）沒有」等語（參第一五二八三號偵查卷第七
    六頁），均核與證人甲○○上開之證詞不相符合，自難依據
    上開證人甲○○前後自相矛盾之證詞，遽入人罪；（二）、
    依扣案帳冊記載之內容觀之，甲○○於帳冊之記載，習慣註
    明領取款項人之「姓」氏，此觀之該等帳冊上出現「陳」、
    「張」、「蔡」之記載自明，果被告丁○○亦曾收受款項，
    則何以該等帳冊上未出現「鍾」之記載？亦值商榷。至於證
    人甲○○證稱：帳冊(三)第十三頁所載「支中菸71000」 即係
    支付八十二年二月份予中壢分局中壢派出所管區丁○○等人
    之款項共七萬一千元等語，此部分之證詞又與其之前所證支
    付予被告丁○○賄款之數額不符，益證證人甲○○所為上開
    不利被告丁○○之證詞，不足遽信；（三）、依桃園縣警察
    局於八十一年三月五日函發「取締賭博性電玩策進措施」規
    定：平時該局保安隊人員須配合桃園縣政府聯合稽查小組執
    行取締電動玩具違法情事。該局及各分局各就所屬警力集中
    混合編組，同步統合實施所轄全面臨檢，有該局九十年十二
    月十四日桃警行字第九二六六五號函在卷可憑，是警力取締
    電動玩具違法情事係屬混合編組，成員尚包含保安隊人員及
    桃園縣政府聯合稽查小組，知悉其事者，並非僅有管區警員
    ，積架電動玩具店如確有收到警方前來取締之消息，來源亦
    非僅管區警員一端。而積架電動玩具店遭警方查獲經過，係
    被告丁○○先向積架電動玩具店附近鄰居查訪，於八十二年
    一月九日率隊取締時，埋伏敲門甚久，仍堅持入內取締等情
    ，並據證人即當時之中壢派出所主管古運屹、中壢派出所警
    員劉清法、積架電動玩具店附近之住民廖學杰、方明裕等人
    證述在卷（參原審卷第一○○頁、一○一頁、第一○二頁、
    本院上訴卷九十年十二月七日訊問筆錄），堪認被告丁○○
    確係依正常勤務之方式，獲得具體消息後，始前往積架電動
    玩具店取締，尚無不法可言。況依證人甲○○所供積架電動
    玩具店向管區警員交付賄款之目的，無非冀免遭受警方查緝
    取締，果被告丁○○收到積架電動玩具店賄款，竟又自行前
    往查緝，核與常情不符。被告丁○○辯稱：伊沒有收到積架
    電動玩具店賄款等語，應較可信。況觀諸卷內之帳冊亦未明
    文記載被告丁○○確有收受賄款之紀錄，如前所述；（四）
    、測謊鑑定，倘鑑定人具備專業之知識技能，復基於保障緘
    默權而事先獲得受測者之同意，所使用之測謊儀器及其測試
    之問題與方法又具專業可靠性時，該測謊結果，如就有利之
    供述，經鑑定並無任何虛偽供述之情緒波動反應，又無其他
    合法之積極證據足以證明該部分之犯罪事實時，即可印證其
    真實性，非不得為有利於受測者之認定，最高法院八十八年
    台上字第二九三六號判決可資參照。本案被告丁○○經法務
    部調查局以控制問題法、混合問題法，就（１）、甲○○未
    曾贈其金錢；（２）、其未曾收受甲○○之金錢；（３）、
    其未替甲○○轉送金錢予他人等問題進行測謊，發現被告丁○○無情緒波動現象，未有說謊之現像，有該局八十七年十
    二月三十一日（八八）陸（三）字第八七一七九四八六號鑑
    定通知書在卷可查；（五）、證人甲○○雖曾證稱：「我聽
    丙○○說丁○○已事先通知他警方之取締行動，但丁○○要
    求為了渠績效，能讓渠交一次差，故那時丙○○即事先將店
    中機台約六、七十台，全數載回其龍潭家中擺放，另行向中
    古電玩店購買老舊機台約二十餘台放在積架店中以供取締，
    丙○○並通知唐修省到店裡等著被抓，因此積架店遭取締事
    先知情，且由唐修省當人頭」等語（參八十七年度偵字第一
    ０二二五號卷第九十三頁反面），惟姑不論證人甲○○之證
    詞前後矛盾不足採信，已如前述，證人甲○○上開證詞明白
    指稱係伊聽丙○○所言，而非其親自見聞，堪認屬於傳聞證
    據，不足遽信；至於證人古榮銓於偵查時雖曾證稱：「積架
    該店則是丙○○刻意與管區中壢派出所事先講好，安排該所
    前往取締，並預先找好人頭負責人唐修省在店裡等候警方前
    往取締，刻意為管區警員創造績效，亦是象徵性沒收二十幾
    台，但以賭博罪將唐修省移送法辦」等語（參同上偵查卷第
    一０一頁），既證稱丙○○刻意與管區派出所講好，惟丙○○如何與管區派出所事先講好？與何人講好？依其上開證詞
    ，顯非親身參與，所為證詞尚屬臆測，不足採信；至於證人
    鍾少正雖曾證稱：「我曾聽甲○○講過說電玩店還是要讓警
    方抄一次，給警方作績效，才容易開下去‧‧‧我知道甲○○事先知悉警方要來取締，故已通知唐修省來店裡等著」等
    語（參同上偵查卷第五十二頁反面），明白指稱其係聽自甲○○之轉述，且未指明被告丁○○有收到積架電動玩具店之
    賄款，自難以此證詞，遽認被告丁○○有收受賄款包庇賭博
    情事。又積架電動玩具店被查獲時，雖由唐修省充任人頭，
    並據證人唐修省、丙○○供認在卷（參八十八年度偵字第八
    九六七號卷第九十五頁、八十九年度訴字第八五號卷第二０
    二頁），店內並扣得賭博性電動玩具金樸克二十一台、IC板
    二十一塊（參八十二年度偵字第三四五六號唐修省賭博案卷
    ），堪認店內現場確係事先安排好，確有可能警察人員參與
    通風報信之嫌疑，惟綜觀全卷，並無何證據顯示，被告丁○○曾將八十二年二月二十七日取締積架電動玩具店之事向何
    人洩露消息，自無法以上開嫌疑逕認係被告丁○○洩露取締
    消息，包庇賭博，而為違背職務之行為。綜上各點，本件既
    無積極證據證明被告丁○○有公訴人所指之犯行，被告丁○○又堅決否認犯罪，應認本件不能證明被告丁○○犯罪。
八、原審未予詳查，遽認被告丁○○犯有違背職務收受賄賂之罪
    ，尚有未洽，被告丁○○上訴，否認犯罪，為有理由，自應
    由本院將原判決關於被告丁○○部分予以撤銷改判，另為被
    告丁○○無罪之諭知。
據上論斷，應依刑事訴訟法第三百六十九條第一項前段、第三百
六十四條、第二百九十九條第一項前段、第三百零一條第一項、
八十一年七月十七日修正之貪污治罪條例第四條第一項第五款、
第七條、第九條、第十一條第一項、第十六條、刑法第十一條前
段、第二條第一項、第五十六條、第三十七條第二項，判決如主
文。
本案經檢察官陳明光到庭執行職務。
中　　華　　民　　國　　94　　年　　3 　　月　　9 　　日
                  刑事第二十三庭審判長法  官  尤豐彥
                                      法  官  李英勇
                                      法  官  鄧振球
以上正本證明與原本無異。
被告乙○○及檢察官如不服本判決，應於收受送達後十日內向本
院提出上訴書狀，其未敘述上訴之理由者並得於提起上訴後十日
內向本院補提理由書（均須按他造當事人之人數附繕本）。
                                      書記官  洪秋帆
中　　華　　民　　國　　94　　年　　3 　　月　　11　　日
本判決論罪科刑法條：
八十一年七月十七日修正之前貪污治罪條例第四條第一項第五款
有左列行為之一者，處無期徒刑或十年以上有期徒刑，得併科新
台幣三百萬元以下罰金：
五、對於違背職務之行為，要求、期約或收受賄賂或其他不正利
益者。
